【裁判字號】    96,上易,973
【裁判日期】    970722
【裁判案由】    損害賠償
【裁判全文】
臺灣高等法院民事判決                 96年度上易字第973號
上訴人即附  丙○○
帶被上訴人
訴訟代理人  廖婉君律師
被上訴人即  甲○○
附帶上訴人
訴訟代理人  林宜君律師
複  代理人  黃仕翰律師
上列當事人間請求損害賠償事件，上訴人對於中華民國96年11月
2日臺灣臺北地方法院95年度訴字第7436號第一審判決提起上訴
，被上訴人並為附帶上訴，本院於97年7月8日言詞辯論終結，判
決如下：
    主      文
原判決關於(一)命上訴人給付新台幣伍拾萬零肆佰陸拾貳元本息部
分；(二)該部分假執行之聲請；(三)訴訟費用之裁判除確定部分外，
均廢棄。
上開廢棄部分，被上訴人在第一審之訴及其假執行之聲請均駁回
。
附帶上訴駁回。
第一、二審及附帶上訴訴訟費用除確定部分外，由被上訴人負擔
。
    事實及理由
一、被上訴人主張：被上訴人於民國94年11月22日經原審共同被
    告王美華（已經原審判決被上訴人敗訴，被上訴人未聲明不
    服而告確定）居間，以新台幣（下同）9,100,000元之價金
    ，向上訴人買受坐落台北市○○區○○段1小段127、127之1
    地號土地及其上門牌號碼為台北市○○○路○段163號2樓之2
    、地下二層房屋（以下簡稱系爭房屋）。嗣被上訴人95年3
    月11日將系爭房屋轉賣訴外人郭周來春、林伯佑（以下簡稱
    買主），然買主欲裝修系爭房屋時，竟發現系爭房屋有水泥
    剝落，鋼筋外露及銹蝕現象，被上訴人及買主乃分別於95年
    4月4日、95年6月2日委請鄭兆鴻結構土木技師事務所材料實
    驗室、台北市結構工程工業技師公會就系爭房屋進行取樣鑑
    定，發現系爭房屋樓板混凝土中氯離子含量為0.590729（kg
    /m3），已遠高於中華民國經濟部標準檢驗局制定公布之標
    準0.3（kg/ m3），可知系爭房屋確有重大瑕疵且為海砂屋
    。另上訴人為免被上訴人發現系爭房屋為海砂屋，故意在天
    花板上安裝水盤及輕鋼架，改變系爭房屋格局，意圖遮蓋系
    爭房屋為海砂屋之事實，上訴人顯有故意或過失不法侵害上
    訴人權益情事，被上訴人自得據以請求被上訴人減少價金並
    請求損害賠償。茲被上訴人已與買主簽立95年4月10日協議
    書，支付系爭房屋所需之修繕費500,462元、鑑定費53,550
    元外，另支付系爭房屋於修繕期間（即95年3月31日起至95
    年7 月31日止）之房貸利息94,759元及大樓管理費用5,980
    元，暨系爭房屋折價損失3,276,000元，以3,000,000元而為
    請求。爰依民法第179條、第184條第1項前段、第360條規定
    選擇合併請求上訴人與王美華應連帶給付被上訴人3,654,75
    1元，及自起訴狀繕本送達之翌日起至清償日止按週年利率
    百分之五計算之利息。原審判決上訴人應給付被上訴人500,
    462元，及自95年7月7日起至清償日止按週年利率百分之五
    計算之利息。駁回被上訴人其餘之訴。上訴人聲明不服，提
    起上訴，被上訴人就原審駁回前揭鑑定費、貸款利息、管理
    費用提起附帶上訴（被上訴人就請求王美華給付，及請求上
    訴人給付3,000,000元房屋折價損失部分，未聲明不服而告
    確定），對上訴人之上訴，答辯聲明：上訴駁回。附帶上訴
    聲明：(一)原判決關於駁回附帶上訴人後開第二項之訴部分廢
    棄。(二)上開廢棄部分，上訴人應再給付被上訴人154,289元
    ，及自95年7月7日起至清償日止，按週年利率百分之五計算
    之利息。
二、上訴人則以：系爭房屋並非俗稱海砂屋，上訴人亦無故意不
    告知瑕疵之情事。另被上訴人提出試驗報告為私文書，不具
    證據能力，上訴人亦否認其真正。至於被上訴人請求協議書
    之修繕費、房貸利息、大樓管理費及鑑定費用以及折價損失
    等，除金額不實在外，被上訴人亦未實際賠付，無損失可言
    ，且被上訴人均未提出證明之方法，要難與訴外人書立之協
    議書做為其請求權依據等語，資為抗辯。上訴聲明：(一)原判
    決不利於上訴人部分廢棄。(二)上開廢棄部分，被上訴人在第
    一審之訴及假執行之聲請均駁回。就附帶上訴答辯聲明：附
    帶上訴駁回。
三、被上訴人主張其於94年11月22日以9,100,000元向上訴人買
    受系爭房屋，業據提出買賣契約乙件為證（見原審卷第7頁
    至第9頁），且為上訴人所不爭執，堪信為真。被上訴人主
    張其買受系爭房屋為海砂屋，且有水泥剝落，鋼筋外露及銹
    蝕等瑕疵，惟為上訴人所否認，並以前揭情詞置辯，查：
  (一)按買受人受領買賣標的物後，主張物之瑕疵擔保責任，而出
    賣人否認有物之瑕疵時，應先由買受人就瑕疵存在之事實，
    負舉證之責。本件被上訴人主張其買受系爭房屋有水泥剝落
    、鋼筋外露及銹蝕等瑕疵，固舉證人蔡嘉慶、林豐耀、乙○
    ○，並提出系爭房屋照片、硬固混凝土氯離子含量試驗報告
    、台北市結構工程工業技術公會鑑定報告書為證（原審卷第
    17頁至第30頁、第48頁至第69頁）。
  (二)然系爭房屋已經被上訴人再出售予買主，並經買主裝修完畢
    ，此經原審法官現場履勘屬實，有該勘驗筆錄在卷可稽（見
    原審卷第191頁至第193頁），且為兩造所不爭執，是已無從
    知悉上訴人交付系爭房屋予被上訴人之實況為何。而依證人
    林豐耀證稱：「四月初我們搬進去拆開天花板就看到鋼筋裸
    露，還有接水盤在管道間下方…我們懷疑是海砂屋…編號6
    的部分，原先是原證16的第一張照片，水盤有積水，綠色部
    分是塑膠桌墊，黃色部分是泡棉，目前是在水盤上砌磚抹混
    凝土，水管沒有變，現場看到的混凝土是砌磚抹混凝土時遺
    留下來的（樓上使用裕室時當場聽到明顯的水聲）」（見原
    審卷165頁、第192頁）。證人闕秀文證稱：「第一次鄭兆鴻
    取樣檢驗的混凝土就是從編號1落下的混凝土送去檢驗的」
    （見原審卷第191頁)。並有被上訴人提出照片可證。是依前
    揭證人及照片所示，系爭房屋雖有前揭水泥剝落，鋼筋外露
    及銹蝕等瑕疵，及接水盤之情事，惟其均係被上訴人交付系
    爭房屋予買主之情形，不能據以推定其即為上訴人交付系爭
    房屋予被上訴人時即有水泥剝落，鋼筋外露及銹蝕等瑕疵情
    事。參酌被上訴人向上訴人買受系爭房屋，係於94年12月28
    日交屋，此經被上訴人自認在卷（見本院卷第69頁）。嗣被
    上訴人將系爭房屋出售與買主，並於是3月31日交屋，買主
    隔天即4月1日即看到瑕疵所在，此經證人林豐耀陳證在卷（
    見原審卷第168頁）。且證人乙○○亦證稱系爭房屋鋼筋外
    露很嚴重，所以買房子的時候就會看到（見本院卷113頁）
    。是倘上訴人出售系爭房屋即有前揭鋼筋裸露等瑕疵，上訴
    人於交付系爭房屋予被上訴人時理應可立即發現，惟被上訴
    人竟未發現，迨至被上訴人再出售系爭房屋予買主時，而由
    買主立即發現瑕疵，此顯不合常情。再者，買主於發現系爭
    房屋有鋼筋裸露、銹蝕等而懷疑為海砂屋時，被上訴人雖主
    張有立即通知上訴人，惟為上訴人所否認，而被上訴人就此
    既未能舉證以明其實，且依被上訴人於95年4月18日即刻向
    原法院聲請對上訴人及王美華假扣押之保全程序，此有被上
    訴人提出事件時程表、王美華於94年5月22日到院領取假扣
    押裁定送達證書及閱卷聲請狀可憑（見原審卷第280頁、第
    281 頁、本院卷69頁），即被上訴人並無不能通知上訴人系
    爭房屋有前揭瑕疵之情事。詎被上訴人竟殆於通知，反而立
    即對上訴人聲請假扣押，被上訴人發現其所謂瑕疵之時間，
    顯與一般常情不符。再者，被上訴人於買主發現前揭瑕疵後
    ，而被上訴人在未通知上訴人知悉前，旋即於硬固混凝土氯
    離子含量試驗甫於95年4月10日報告出來時即簽立協議書賠
    償買主修繕費500,462元、房貸利息94,759元、大樓管理費
    5,9 80元、鑑定費53,550元、及系爭房屋折價損失3,000,00
    0元，有硬固混凝土氯離子含量試驗報告、協議書在卷可考
    （見原審卷第17頁、第70頁），亦與一般常情有悖。因此，
    被上訴人前揭主張發現瑕疵、通知上訴人、賠償買主之過程
    ，均與常情不符，被上訴人主張系爭房屋有水泥剝落，鋼筋
    外露、銹蝕及海砂屋等之瑕疵云云，即非無疑。
  (三)又被上訴人雖有會同買主前往系爭房屋樓板取硬固混凝土樣
    品，送請鄭兆鴻結構土木技師事務所材料試驗室、台北市結
    構工程工業技術公會鑑定結果，認混凝土中氯離子含量有0.
    590729、0.34032、0.25524、0.19143㎏/m3，有硬固混凝土
    氯離子含量試驗報告、台北市結構工程工業技術公會鑑定報
    告書在卷可參（見原審卷第17頁、第52頁）。惟該鑑定所採
    之試品，上訴人抗辯其均未會同上訴人採樣，此為被上訴人
    所不爭執，是上訴人主張該鑑定報告取樣是否為即為上訴人
    交付系爭房屋時之樣品，即非無據。況依硬固混凝土氯離子
    含量試驗報告備註欄1記載：「本件由委託者自行取樣所列
    記錄僅對樣品負責」，是上訴人否認該鑑定報告之證明力，
    即屬有據。再者，縱如鑑定報告取樣確係上訴人交付被上訴
    人系爭房屋之樣況，惟依上揭鑑定之數據，經本院再送請台
    北市結構工程工業技師公會鑑定結果，認：「二、依據中國
    國家標準CNS，混凝土最大水溶性氯離子含量規定如下所示
    ，當超過規定值時，鋼筋需作防銹處理：(1)民國83年7月訂
    頒之一般建築物，其最大水溶性氯離子含量規定值為0.6k
    g/m3。(2)民國87年6月修訂為0.3kg/m3。三、經查所附氯離
    子含量檢測報告，其最大值為0.34kg/m3，略超過民國87年
    訂頒之規定值0.3kg/m3，尚低於民國83年訂頒之規定值0.6k
    g/m3，另二個試驗值0.255kg/m3、0.19kg/m3均低於規範值
    。據此研判，若該系爭標的物為民國87年以前建造，則符合
    當時之規範要求。若該系爭標的物為民國87年以後建造，雖
    氯離子含量略超過規定值，但對鋼筋影響不大，惟為符合規
    範需求，仍建議鋼筋作適當防銹處理。四、至於是否影響結
    構安全乙節，僅就目前氯離子含量研判尚不致影響整體結構
    安全，惟仍需視現況是否有混凝土剝落及結構性裂縫…等現
    象而定」。有該會97年5月19日（97）北結師卿(九)字第09703
    91號函在卷可考（見本院卷第122頁）。而系爭房屋建築完
    成日期76年5月26日，有被上訴人提出系爭房屋建物登記謄
    本在卷可證（見原審卷第12頁），是系爭房屋依建照斯時之
    最大水溶性氯離子含量規定值為0.6kg/㎡，則上開鑑定報告
    所示0.590729、0.34032、0.25524、0.19143㎏/㎡氯離子含
    量均符合當時訂頒規範標準，系爭房屋亦無氯離子含量過高
    ，而為海砂屋之疑慮。被上訴人主張氯離子含量應依87年訂
    頒之0.3kg/m3標準，而有過高情事云云，顯與前揭台北市結
    構工程工業技師公會鑑定函有違，不足為採。
  (四)綜上，被上訴人主張上訴人交付系爭房屋有水泥剝落，鋼筋
    外露、銹蝕及海砂屋之瑕疵等，既未能舉證以明其實，被上
    訴人據以主張請求減少價金，且被上訴人有故意不告知瑕疵
    情事，並據以請求瑕疵及侵權行為損害賠償云云，要無所據
    ，不應准許。
四、綜上所述，被上訴人基於物之瑕疵擔保請求減少價金後，依
    民法第179條及第360條、第184條第1項前段規定，請求上訴
    人給付被上訴人654,751元，及自起訴狀繕本送達之翌日起
    至清償日止按週年利率百分之五計算之利息，為無理由，不
    應准許。原審判命上訴人給付500,462元本息，及為假執行
    之宣告，尚有未合，上訴意旨指摘原判決此部分不當，求予
    廢棄，為有理由，爰由本院廢棄，改判如主文第二項所示。
    又原審駁回被上訴人請求鑑定費53,550元、支付系爭房屋於
    修繕期間之房貸利息94,759元及大樓管理費用5,980元，共
    計154,289元本息部分，並無不合。被上訴人附帶上訴意旨
    指摘原判決不當，求予廢棄改判，為無理由，應予駁回。
五、本件事證已明，兩造其餘攻擊防禦方法及未經援用之證據，
    經本院審酌後，核與本件之結論，不生影響，爰不一一贅述
    ，附此敘明。
六、據上論結，本件上訴人上訴為有理由，被上訴人附帶上訴為
    無理由，依民事訴訟法第449條第1項、第450條、第78條，
    判決如主文。
中    華    民    國    97    年    7     月    22     日
                    民事第十一庭
                        審判長法  官  鄭雅萍
                              法  官  詹文馨
                              法  官  蘇芹英
正本係照原本作成。
不得上訴。
中    華    民    國    97    年    7     月    22    日
                              書記官  林初枝


司法院資訊處製作；財團法人民間司法改革基金會備份。
